【裁判字號】    95,易,707
【裁判日期】    951229
【裁判案由】    違反著作權法
【裁判全文】
臺灣臺北地方法院刑事判決               95年度易字第707號
    公  訴  人  臺灣臺北地方法院檢察署檢察官
    被      告  乙○○
上列被告因違反著作權法案件，經檢察官提起公訴（九十五年度
偵字第九九八二號），本院判決如下：
    主  文
乙○○無罪。
    理  由
一、公訴意旨略以：被告乙○○係設於臺北市○○區○○路一段
    五十一號地下一樓第一百號攤位聚文光碟坊之負責人，與甲
    ○○○（業經本院判決）共同明知日劇「女系家族」、「想
    要變幸福」均係「日本國株式會社東京放送」（下稱東京放
    送公司）享有著作權之視聽著作，嗣授權「極光數位影音有
    限公司」（下稱極光公司）在臺灣地區發行錄影帶、VCD、D
    VD光碟，極光公司復獨家授權「基本國際股份有限公司」（
    下稱基本國際公司）取得發行前開日劇VCD、DVD光碟之權利
    ，未經基本公司之同意或授權，不得擅自重製，或明知係侵
    害著作財產權之重製物而散布，或意圖散布而公開陳列，又
    明知其於不詳時日購入之上開日劇VCD光碟，係侵害基本公
    司著作財產權之重製物，竟基於概括犯意，自購入日起在上
    址店內公然陳列上開盜版光碟片，並以每片新臺幣（下同）
    二百元販售予不特定人牟利，嗣於九十四年九月二十九日十
    五時三十五分，為警在上址店內查獲，因認被告乙○○涉犯
    著作權法第九十一條之一第三項、第二項之明知係侵害著作
    財產權之視聽著作光碟重製物而散布罪嫌。
二、按犯罪事實應依證據認定之，無證據不得認定犯罪事實，又
    不能證明被告犯罪者，應諭知無罪之判決，刑事訴訟法第一
    百五十四條第二項、第三百零一條第一項分別定有明文。次
    按事實之認定，應憑證據，如未能發現相當證據，或證據不
    足以證明，自不能以推測或擬制之方法，為裁判基礎；又認
    定不利於被告之事實，須依積極證據，茍積極證據不足為不
    利於被告事實之認定時，即應為有利於被告之認定，更不必
    任何有利之證據；再刑事訴訟法上所謂認定犯罪事實之積極
    證據，係指適合於被告犯罪事實認定之積極證據而言，雖不
    以直接證據為限，間接證據亦包括在內，然而無論直接或間
    接證據，其為訴訟上之證明，須於通常一般之人均不致有所
    懷疑，而得確信其為真實之程度者，始得據為有罪之認定，
    倘其證明尚未達到此一程度，而有合理之懷疑存在而無從使
    事實審法院得有罪之確信時，即應由法院為諭知被告無罪之
    判決（最高法院四十年臺上字第八六號、三十年上字第八一
    六號、二十九年上字第三一○五號、七十六年臺上字第四九
    八六號判例意旨參照）。
三、本件公訴人認被告乙○○涉犯著作權法第九十一條之一第三
    項、第二項之明知係侵害著作財產權之視聽著作光碟重製物
    而散布罪嫌，乃以：共同被告甲○○○於警詢及偵查中之供
    述，及卷附東京放送公司與極光公司之授權書及獨家特許權
    授予書、東京放送公司之原產地證明書、極光公司與基本國
    際公司之專屬授權書、查獲現場相片，暨扣案之盜版「女系
    家族」及「想要變幸福」VCD光碟，為其主要論據。訊據被
    告乙○○堅決否認有何違反著作權法犯行，辯稱：伊只是於
    九十四年五月中旬到八月初左右在聚文光碟坊打工，只有負
    責搬貨，不是負責人，伊根本不知道這件事等語。經查：
(一)、「女系家族」、「想要變幸福」日本電視劇，係日本東京放
    送公司）享有著作權之視聽著作，依著作權法第四條第二款
    及世界貿易組織（WTO）「與貿易有關之智慧財產權協定」
    （TRIPS）之約定，屬受我國著作權法保護之著作物，東京
    放送公司授權我國極光公司在臺灣地區發行前開影片之錄影
    帶、VCD及DVD光碟，嗣極光公司復獨家授權我國基本國際公
    司發行錄影帶、VCD及DVD光碟；基本國際公司於九十四年九
    月二十九日報警，在臺北市○○路○段五十一號地下一樓第
    一○○號攤位之聚文光碟坊查獲該店公開陳列、販賣未經基
    本國際公司授權重製之盜版「女系家族」VCD光碟十四套（
    共一百十二片）、「想要變幸福」VCD光碟三套（共二十一
    片）等情，業經共同被告甲○○○於審理中供承在卷（見本
    院九十五年十月十九日、十二月二十八日審理筆錄），並有
    卷附東京放送公司與極光公司之授權書及獨家特許權授予書
    、東京放送公司之原產地證明書、極光公司與基本國際公司
    之專屬授權書、查獲現場相片，暨扣案之盜版「女系家族」
    十四套（共一百十二片）、「想要變幸福」VCD光碟三套（
    共二十一片）足憑。
(二)、公訴人所舉之證人即共同被告甲○○○固於警訊及偵查中供
    稱：聚文光碟坊的實際負責人是乙○○，伊受雇擔任櫃檯收
    銀員，伊只有負責結帳云云。惟查共同被告甲○○○於本院
    審理中經以證人身分傳訊時，具結證稱：聚文光碟坊的負責
    人是伊，乙○○只有在九十四年五月到八月到店裡打工，只
    任職三個月，在店裡負責幫忙拿片子、補片子，「女系家族
    」、「想要變幸福」這兩部片子是九十四年九月警察查獲前
    幾天進貨的，那時候乙○○已經走了，並沒有負責這兩部片
    子，現在伊也聯絡不到乙○○；伊在警詢及偵查中說伊受雇
    於乙○○，是因為伊當時很緊張，所以才這樣說等語（見本
    院九十五年十二月二十八日審理筆錄），衡諸本件警方於九
    十四年九月二十九日在聚文光碟坊查獲盜版之「女系家族」
    、「想要變幸福」VCD光碟時，僅有共同被告甲○○○在場
    ，而被告乙○○於警詢、偵查中均未到案等情，有偵查卷附
    本件警詢筆錄、偵訊筆錄、扣押物品目錄表（由甲○○○於
    「所有人／持有人／保管人」欄簽名）可稽，共同被告甲○
    ○○於審理中具結證述因遭查獲販賣盜版光碟時很緊張，故
    於警詢及偵查中推稱被告乙○○為聚文光碟坊負責人等情，
    應屬可信。又查公訴人所舉卷附前述東京放送公司與極光公
    司之授權書及獨家特許權授予書、東京放送公司之原產地證
    明書、極光公司與基本國際公司之專屬授權書、查獲現場相
    片，暨扣案之盜版「女系家族」、「想要變幸福」盜版光碟
    ，僅能證明告訴人享有該等視聽著作之著作權、聚文光碟坊
    現場有公開陳列、販賣盜版光碟之事實，惟尚難認被告乙○
    ○即為本件違反著作權法之行為人。
四、綜上所述，本件公訴人所舉之證據，不足證明被告乙○○有
    起訴書所指著作權法第九十一條之一第三項、第二項之明知
    係侵害著作財產權之視聽著作光碟重製物而散布之犯行，此
    外，本院復查無其他積極證據足證被告有公訴人所指之犯罪
    ，揆諸前揭說明，不能證明被告犯罪，依法應為無罪判決之
    諭知。
五、按法院認為應諭知無罪之案件，被告經合法傳喚無正當理由
    不到庭者，得不待其陳述逕行判決，刑事訴訟法第三百零六
    條定有明文。查被告乙○○業經本院合法傳喚而未於本院九
    十五年十二月二十八日審理期日到庭，惟本院既認被告乙○
    ○應諭知無罪判決，爰不待其陳述逕行判決。
據上論斷，應依刑事訴訟法第三百零一條第一項、第三百零六條
，判決如主文。
本案經檢察官廖舒屏到庭執行職務
中    華    民    國  九十五  年  十二    月  二十九  日
                  刑事第八庭審判長法  官  陳  德  民
                                  法  官  陳  芃  宇
                                  法  官  孫  曉  青
以上正本證明與原本無異。
如不服本判決應於送達後十日內向本院提出上訴狀。
                                  書記官  郭  錦  賢
中    華    民    國  九十五  年  十二    月  二十九  日


司法院資訊處製作；財團法人民間司法改革基金會備份。
